臺灣高雄地方法院刑事判決　　　　　　　 96年度訴字第463號
公　訴　人　臺灣高雄地方法院檢察署檢察官
被　　　告　甲○○
　　　　　　　　　　現另案於臺灣臺南監獄執行中
上列被告因毒品危害防制條例案件，經檢察官提起公訴（95年度
毒偵字第9524號），嗣因被告於準備程序中，就被訴事實為有罪
之陳述，經詢問檢察官、被告意見後，本院乃裁定改行簡式審判
程序判決如下：
    主  文
本件免訴。
    理  由
一、公訴意旨略以：被告甲○○於民國88年間，因施用毒品案件
    ，經本院以88年度毒聲字第2146號裁定送觀察、勒戒後，認
    有繼續施用毒品之傾向，再以88年度毒聲字第3576號裁定令
    入戒治處所施以強制戒治。於戒治期間，因戒治成效經評定
    為合格，認無繼續戒治之必要，經本院以88年度毒聲字第68
    52號裁定停止戒治，所餘戒治期間付保護管束。嗣在停止戒
    治付保護管束期間內，復因違反保護管束事項情節重大，經
    本院以89年度毒聲字第261 號裁定撤銷停止戒治，令入戒治
    處所繼續施以強制戒治，於89年11月24日強制戒治執行完畢
    釋放。嗣於強制戒治執行完畢釋放後5 年內，復自93年9 月
    22日（起訴書誤載為93年3 月7 日中午12時許）起至95年1
    月19日13時許（起訴書誤載為94年9 月20日中午12時許）止
    ，因施用第一級毒品海洛因，經臺灣高等法院高雄分院以95
    年度上訴字第514 號判決判處有期徒刑1 年4 月確定。詎仍
    不知悔改，明知海洛因業經公告列為毒品危害防制條例第2
    條第2 項之第一級毒品，不得非法持有、施用，竟基於施用
    第一級毒品之犯意，於95年11月5 日0 時10分（起訴書誤載
    為95年11月4 日23時50分）採尿時起回溯24小時內某時（不
    含公權力拘束期間），在高雄市○○區○○路60號之住處內
    ，以靜脈注射之方式施用第一級毒品海洛因等情。因認被告
    涉犯毒品危害防制條例第10條第1 項之施用第一級毒品罪嫌
    等語。
二、按案件曾經判決確定者，應為免訴之判決，並得不經言詞辯
    論為之，刑事訴訟法第302 條第1 款、第307 條分別定有明
    文。又同一案件，已經法院為實體上之確定判決，該被告應
    否受刑事制裁，既因前次判決而確定，不能更為其他有罪或
    無罪之實體上裁判。此項原則，關於實質上一罪，其一部事
    實已經判決確定者，對於構成一罪之其他部分，固均應有適
    用。但此種事實係因審判不可分之關係，在審理事實之法院
    ，就全部犯罪事實，依刑事訴訟法第267 條規定，本應予以
    審判，故其確定判決之既判力自應及於全部之犯罪事實，惟
    若在最後審理事實法院宣示判決後始行發生之事實，既非該
    法院所得審判，即為該案判決之既判力所不能及。是既判力
    對於時間效力之範圍應以最後審理事實法院之宣示判決日為
    判斷之標準（最高法院82年度第4 次刑事庭會議決議參照）
    。
三、另刑事法若干犯罪行為態樣，本質上原具有反覆、延續實行
    之特徵，立法時既予特別歸類，定為犯罪構成要件之行為要
    素，則行為人基於概括之犯意，在密切接近之一定時、地持
    續實行之複次行為，倘依社會通念，於客觀上認為符合一個
    反覆、延續性之行為觀念者，於刑法評價上，即應僅成立一
    罪。學理上所稱「集合犯」即屬之（最高法院95年度台上字
    第1079號判決意旨參照）。又並非所有構成要件之行為具有
    反覆實施之特徵，即當然成立集合犯，而得評價為一罪，仍
    須行為人係基於概括之犯意，在密切接近之一定時、地持續
    實行之複次行為，而依社會客觀通念，認為符合一個反覆、
    延續性之行為觀念，在刑法評價上，始得評價為一罪。因此
    ，行為人之數次行為，在主觀上如係分別起意，或客觀上非
    係利用同一機會為之，則因該數次行為間，對於同一社會法
    益，並不具侵害法益同一性，在評價上則應成立數罪。由於
    毒品本具成癮性（毒品危害防制條例第2 條第1 項參照），
    施用用將對中樞神經系統產生抑制作用，一經上癮，即難戒
    斷，在其主觀依賴毒品之心理下，須持續、密接施用毒品以
    解癮，再犯率高，否則難以承受毒癮發作之痛苦，且施用次
    數、重量通常與施用毒品期間成正比，各次施用毒品之間隔
    愈趨密集，是施用毒品行為，本質上具有反覆實施之行為特
    性，依社會通念，客觀上符合一個反覆、延續性之行為觀念
    ，依上開說明，施用毒品應為「集合犯」甚明。
四、再者，被告之自白固不得作為認定犯罪之唯一證據，而須以
    補強證據證明其確與事實相符，然茲所謂之補強證據，並非
    以證明犯罪構成要件之全部事實為必要，倘其得以佐證自白
    之犯罪非屬虛構，能予保障所自白事實之真實性，即已充分
    。又得據以佐證者，雖非直接可以推斷該被告之實施犯罪，
    但以此項證據與被告之自白為綜合判斷，若足以認定犯罪事
    實者，仍不得謂其非屬補強證據（最高法院73年度台上字第
    5638號判例參照） 。
五、查被告於95年8 月21日18時許，因在高雄市○○區○○路60
    號住處房間內，施用第一級毒品海洛因，經本院於95年11月
    28日以95年度訴字第3851號判決判處有期徒刑1 年，並於同
    年12月21日確定等情，有該判決書及臺灣高等法院被告前案
    紀錄表可參（詳偵查卷第22頁以下）。另被告自93年8 月起
    ，即開始施用第一級毒品海洛因，迄至95年11月4 日被查獲
    止，其中自95年8 月21日被查獲後起至95年11月4 日被查獲
    止，平均每日施用2 至3 次，施用第一級毒品海洛因多次之
    事實，亦據被告於本院準備程序中坦白承認（詳本院96年2
    月2 日準備程序筆錄第3 頁至第4 頁），並有高雄市立凱旋
    醫院95年11月10日濫用藥物尿液報告可佐（詳偵查卷第27頁
    ）。茲審酌被告自93年9 月22日起至95年1 月19日13時許止
    ，因平均每日施用第一級毒品海洛因3 次，經臺灣高等法院
    高雄分院以95年度上訴字第514 號判決判處有期徒刑1 年4
    月確定等情，有該判決書及前案紀錄表可參。依被告每日施
    用第一級毒品3 次之頻率，且參以其施用期間長達1 年4 月
    之久，足見其於95年1 月19日之前，已施用第一級毒品上癮
    ，在毒品難以戒斷之下，被告自95年1 月24日（95年1 月19
    日起至95年1 月24日止在監）起，因毒癮難耐，再次受毒品
    控制，而多次施用毒品，實非悖於常情，此觀之被告於同年
    8 月間，再因施用毒品而被查獲，即可知之。是被告前開自
    白尚非虛構，具有相當真實性，參諸前開判例意旨，被告自
    白核與事實相符，應可採信。從而，被告自95年8 月21日被
    查獲後起至95年11月4 日被查獲止，平均每日施用2 至3次
    ，施用第一級毒品海洛因多次之事實，堪以認定。又因被告
    95年8 月21日施用第一級毒品海洛因犯行，業經本院於95年
    11月28日以95年度訴字第3851號判決判處有期徒刑1 年，並
    於同年12月21日確定（下稱前案），而本件起訴之施用第一
    級毒品【即95年11月5 日0 時10分採尿時起回溯24小時內某
    時（不含公權力拘束期間）】犯行，係在前案確定判決宣示
    判決（即95年11月28日）之前，且與前案施用第一級毒品犯
    行，具有集合犯之實質上一罪關係，是本案起訴之犯行，已
    為前案確定判決效力所及，揆諸首開說明，本件爰不經言詞
    辯論，自應為免訴判決之諭知。
六、本件既經免訴判決，則移送併案審理部分（即95年12月6 日
    施用第一級毒品犯行，96年度毒偵字第63號），即與本件核
    無實質上一罪關係，自應退由檢察官另行偵處，附此敘明。
據上論結，應依刑事訴訟法第273 條之1 第1 項、第302 條第1
款、第307 條，判決如主文。
中　　華　　民　　國　　96　　年　　3 　　月　　2 　　日
                  刑事第一庭    法　官  方百正
以上正本證明與原本無異。
如不服本判決，應於收受送達後10日內向本院提出上訴書狀。
中　　華　　民　　國　　96　　年　　3 　　月　　2 　　日
　　　　　　　　　　　　　　　  書記官  郭素蓉
